臺灣臺中地方法院行政訴訟判決
110年度交字第524號
原      告  李憶旻  

送達代收人  黃清國  
被      告  臺中市交通事件裁決處
                      設臺中市○○區○○○路00號
代  表  人  黃士哲    住同上
訴訟代理人  黃曉妍律師
上列當事人間交通裁決事件，原告不服被告民國110年12月13日
中市裁字第68-GDJ115966號裁決書，提起行政訴訟，本院判決如
下：
    主  文
原處分撤銷。
訴訟費用新臺幣參佰元由被告負擔。
被告應給付原告新臺幣參佰元。 
    事實及理由
一、程序事項：按行政訴訟法第237條之7規定，交通裁決事件之
    裁判，得不經言詞辯論為之。本件屬交通裁決事件，依兩造
    所述各節及卷內資料其事證已臻明確，本院認無經言詞辯論
    之必要，爰不經言詞辯論而為判決。
二、事實概要：
　　原告所有號牌ASQ-0369號自用小客車(下稱系爭車輛）於民
    國110年10月9日13時24分許，行經臺中市○○區○○路0000號前
    (往大雅)，因「汽車駕駛人行車速度，超過規定之最高時速
    20公里以內」之違規行為，經臺中市政府警察局大雅分局（
    下稱舉發機關）員警認定該車輛違反道路交通管理處罰條例
    第40條之規定，逕行對車主即原告掣開第GDJ115966號舉發
    違反道路交通管理事件通知單。原告並未到案期限前，檢具
    事證及應歸責人相關資料，向本處告知應歸責人，本處乃依
    道路交通管理處罰條例第85條第4項規定，推定原告有過失
    ，並續於110年12月13日以中市裁字第68-GDJ115966號裁決
    書（下稱原處分），依道路交通管理處罰條例第40條、第63
    條第1項第1款及「違反道路交通管理事件統一裁罰基準表」
    之規定，按期限內到案之基準，分別裁處原告第1階段罰鍰
    新臺幣（下同）1,600元，記違規點數1點。
三、原告主張略以：
　　執法單位於本件舉發時未於測速地點前之法定距離設置固定
    照相警告號誌提醒駕駛人注意。檢視臺中市交通事件裁決處
    之回覆所提供之照片內容，與其他案件拍攝角度、人員及地
    點皆為相同，僅日期及時間不同。由此仍無法證明當日取締
    超速違規在法定距離前有設置或架設照相警告標誌之證明。
    實屬取締作業並不完備等語。並聲明：原處分撤銷。
四、被告答辯則以：
    本件原告主張執法單位未於測速地點前之法定距離設置固定
    照相警告號誌提醒駕駛人注意云云。本處認不足採。本件測
    速取締標誌係置於東寶國小前分隔島豎立測速取締標誌，牌
    面未遭遮蔽，足以警告、提醒駕駛人前方有測速照相機，顯
    與原告所述不符。另本件業經舉發機關實際測量告示牌與違
    規地點處距離約257.41公尺，並未超過300公尺，故認本件
    舉發仍合於規範，原告車輛超速屬實，原處分裁處並無違誤
    等語，並聲明：原告之訴駁回。
五、本院之判斷：
(一)按汽車駕駛人之行為有經以科學儀器取得證據資料證明其行
    為違規情形，當場不能或不宜攔截製單舉發者，得逕行舉發
    ；前項第7款之科學儀器應採固定式，並定期於網站公布其
    設置地點，但汽車駕駛人之行為屬行車速度超過規定之最高
    速限或低於規定之最低速限情形者，不在此限；對於前項第
    9款之違規行為，採用固定或非固定式科學儀器取得證據資
    料證明者，於一般道路應於100公尺至300公尺間，於高速公
    路、快速公路應於300公尺至1,000公尺間，明顯標示之；其
    定點當場攔截製單舉發者，亦同，處罰條例第7條之2第1項
    第7款、第2項第9款、第3項分別定有明文。
(二)再按標誌牌面之大小，應以車輛駕駛人在適當距離內辨認清
    楚為原則；警告標誌及禁制標誌在一般道路上應用標準型；
    行車速率較高或路面寬闊之道路應用放大型；行車速率較低
    或路面狹窄之道路得用縮小型；高速公路或特殊路段得用特
    大型；豎立式標誌設置位置，以標誌牌之任何部份不侵入路
    面上空且標誌牌面邊緣與路面邊緣或緣石之邊緣相距50公分
    至2公尺為原則，必要時得酌予變更，但因受地形限制或特
    殊狀況，得在影響行車最小原則下，設置於路面；標誌以豎
    立於行車方向之右側為原則，特殊情況得豎立於行車方向之
    左側或以懸掛方式設置之；測速取締標誌「警52」，用以警
    告車輛駕駛人前方路段常有測速取締執法，促使行車速度不
    得超過道路規定之最高速限或低於規定之最低速限；本標誌
    設於測速取締執法路段前，一般道路應於100公尺至300公尺
    間，高速公路、快速公路應於300公尺至1,000公尺間，復為
    道路交通標誌標線號誌設置規則（下稱設置規則)第13條第1
    項、第2項、第16條第1項、第55條之2所明訂。
(三)經查，依本件超速違規之測速採證相片（見本院卷第112頁
    上方）所示，日期：2021/10/09、時間：13：24：22 、證
    號：M0GA0000000A、速度：63km/h、速限：50km/h、車尾、
    主機編號：000000-0000、地點：臺中市○○區○○路0000號，
    且經檢視受測車輛即為系爭車輛（車牌號碼為000-0000號）
    無誤。又本件舉發超速違規之雷達測速儀（廠牌為EASTERN 
    SCIENCE、器號為000000-0000、檢定合格單號碼為M0GA0000
    000A）業於110年01月21日檢定合格，有效期限至111年01月
    31日止。上開資料與測速採證相片所示：「器號為000000-0
    000、證號：M0GA0000000A」互核相符，有經濟部標準檢驗
    局委託財團法人台灣商品檢測驗證中心核發雷達測速儀檢定
    合格證書（見本院卷第115頁）在卷可按。而雷達測速儀器
    已列為法定度量衡器之測速設備裝置，衡諸度量衡法第5條
    、度量衡器檢定檢查辦法第3條第1項第6款及第17條第1項之
    規定，與大眾有關之公務檢測儀器，既經由國家專責機關檢
    定合格後加以使用，自能昭得公信，是於本件舉發違規時（
    即110年10月09日），舉發機關所用之雷達測速儀尚在檢定
    合格有效期限內，其準確性及正確性應值信賴，故於上開時
    、地為此雷達測速儀器測得系爭車輛之行車速度為66km/hr
    之證據資料，當無違誤。據此，舉發機關於上開時、地測得
    本件系爭車輛之行車速度為63km/hr，然該路段之限速為50k
    m/hr，是於上開時、地，系爭車輛確有超過規定之最高時速
    ，超速13公里之違規事實。
(四)然觀諸本件超速取締之警示牌面，係在最內側車道旁中央分
    隔島上方設置「最高速限-50 」之告示牌及下方「警52」測
    速取締標誌(見本院卷第112頁)，且該警告標誌與違規地點
    兩者間相距約257公尺 ；惟查，該標誌所設置之路段係劃有
    單向兩線之快車道、機車優先道，且於機車優先道右側留有
    相當空間之路肩，有警示牌設置照片（見本院卷第112-114
    頁）在卷可稽，是該路段之路面甚為寬廣。復參酌處罰條例
    第7 條之2 第3 項規範意旨，在於提醒駕駛人注意速限，進
    而得以維持行車安全；故此所指於一般道路應於100 公尺至
    300 公尺間「明顯標示」之超速取締警示牌面，不僅需符合
    超速取締之距離區間，所設置之警示牌面亦當應符合設置規
    則相關規範，始屬適法。而本件「最高速限-50 」之告示牌
    及下方「警52」測速取締標誌之設置情形，其以豎立式標誌
    設置於行車方向之左側，並未符合設置規則第16條第1 項前
    段「標誌以豎立於行車方向之右側為原則」之規定，而被告
    亦未說明本件有何特殊情況將測速取締標誌設立於行車方向
    左側為適宜，且該路段路面寬廣，復未依照前開設置規則第
    13條第2 項規定，設置放大型標誌用以提醒用路人注意該路
    段前方有超速取締情事，倘系爭車輛行駛於外側車道行經該
    路段之警示牌面時，內側車道剛好有大型車輛同時行經該警
    示牌面，即有可能造成遮蔽之情形發生，足見本件「最高速
    限-50 」之告示牌及下方「警52」測速取締標誌要難符合處
    罰條例第7 條之2 第3 項所稱「明顯標示」之要件。
(五)又交通裁罰爭訟案件，係國家行使處罰高權的結果，既係處
    罰人民，而與刑事罰類似，當事人並無協力義務或責任以自
    證己罪或自證無違規事實，且有「無罪推定」及「疑則無罪
    」原則之適用，且其證明程度至少應達到「幾近於真實的蓋
    然性」（蓋然率99.8％以上，或稱真實確信的蓋然性），始
    可謂其已盡舉證之責，否則法院仍應認定該處罰要件事實為
    不存在，而將其不利益歸於處罰機關，此有最高行政法院10
    8年度判字第533號判決意旨足資參照。最高行政法院39年度
    判字第2號判決要旨明示：「行政官署對於人民有所處罰，
    必須確實證明其違法之事實。倘不能確實證明違法事實之存
    在，其處罰即不能認為合法。」即本乎斯旨。易言之，關於
    處罰要件事實，基於依法行政及規範有利原則，應由處罰機
    關負擔提出本證的舉證責任；本證必須使法院之心證達到完
    全確信之程度，始可謂其已盡舉證之責，若未能達到完全確
    信之程度，事實關係即陷於真偽不明之狀態，則法院仍應認
    定該待證事實為不實，其不利益仍歸於應舉本證的處罰機關
    。查，舉發機關雖提出警示牌設置照片（見本院卷第112-11
    4頁）證明本件違規地點即臺中市○○區○○路0000號前方約257
    公尺處設置「最高速限-50 」之告示牌及下方「警52」測速
    取締標誌，然經本院比對原告提出之另案（即本院110年度
    交字第523號）警示牌設置照片（見本院卷第53-57頁）即知
    ，兩件違規超速案件之警示牌設置照片，其地點、警示牌位
    置、車輛、人物站立位置、測速照相機位置等均相同，僅日
    期及時間不同，足見舉發機關係以同一組警示牌設置照片，
    將日期時間替換後，適用於不同案件中，故無法由照片中得
    知究竟是於何時拍攝，亦即無從確認該警示牌是否係於系爭
    車輛遭拍攝前已設置完成，是被告所提出之證據未達「幾近
    於真實的蓋然性」，尚不足認定本件有設置警示牌之事實，
    足以提醒原告注意該路段前方有超速取締情事；本院對原告
    是否違章既未達確切心證，自不能率對原告為不利認定。原
    處分裁罰原告，認定事實應有違誤，故原告主張原處分有認
    定事實之違法，應認可採，應准許撤銷。
六、本件事證已臻明確，兩造其餘攻擊、防禦方法及舉證，經本
    院審酌後，認對於判決結果不生影響，爰不一一論述，併此
    敘明。
七、本件第一審裁判費為300元，應由被告負擔，爰確定第一審
    訴訟費用額如主文第2項所示。
據上論結，本件原告之訴為有理由，依行政訴訟法第237條之7、
第237條之8第1項、第237條之9第1項、第236條、第98條第1項前
段，判決如主文。
中　　華　　民　　國　 111　　年　　6　　月　　23　　日
　　　　　　　　　行政訴訟庭　法　官   吳俊螢
上為正本係照原本作成。
如不服本判決，應於送達後20日內，向本院提出上訴狀，其未表
明上訴理由者，應於提出上訴後20日內向本院補提理由書（均須
按他造人數附繕本）。上訴理由應表明關於原判決所違背之法令
及其具體內容，或依訴訟資料可認為原判決有違背法令之具體事
實。
中　　華　　民　　國　　111 　年　　6 　　月　　23　　日
                              書記官   王素珍